【裁判字號】    95,簡上,217
【裁判日期】    951031
【裁判案由】    恐嚇
【裁判全文】
臺灣臺北地方法院刑事判決      九十五年度簡上字第二一七號
上  訴  人
即  被  告  乙○○
選任辯護人  陳智勇律師
            丁褔慶律師
上列上訴人即被告因恐嚇案件，不服本院民國九十五年七月三十
一日九十五年度簡字第二○八三號第一審判決（聲請簡易判決處
刑書案號：九十五年度偵字第七四五一號），提起上訴後，經檢
察官移送併案審理（九十五年度偵字第四九六一號），本院管轄
之第二審合議庭判決如下：
    主  文
上訴駁回。
    事  實
一、乙○○曾於民國九十三年間因懷疑丁○○與其夫盧盛發關係
    曖眛，對丁○○恐嚇，經臺灣臺北地方法院檢察署檢察官於
    九十四年九月二十三日向法院聲請簡易判決處刑（業經本院
    九十四年易字第一八一八號刑事判決判處拘役五十日確定）
    ，詎乙○○於接獲檢察官聲請簡易判決處刑書後，對丁○○
    心懷怨懟，竟另萌生恐嚇犯意，於九十四年十月二十八日下
    午七時八分，以其於臺北縣新莊市○○路九十二號辦公室內
    使用０二–00000000號電話撥打至臺北市○○區○○街十九號二樓丁○○住處０二–00000000號電話
    （通話秒數二百一十四秒），向丁○○之夫丙○○表示：丁○○與其夫有通姦行為，並叫丁○○出門要小心一點，不然
    會出事情等語。經丙○○轉知丁○○該等加害生命、身體之
    事後，致丁○○因而心生畏懼，而生危害於安全，丁○○遂
    至警局報案，始查悉上情。
二、案經丁○○訴由臺灣臺北地方法院檢察署檢察官聲請簡易判
    決處刑，及丁○○訴由臺北市政府警察局信義分局報告臺灣
    臺北地方法院檢察署檢察官移送併案審理。
    理  由
一、依最高法院九十三年度臺上字第三五三三號判決要旨：「刑
    事訴訟法第一百五十九條第一項雖規定，被告以外之人於審
    判外之言詞或書面陳述，除法律有規定外，不得作為證據。
    惟同法第一百五十九條之五第二項已規定，當事人、代理人
    或辯護人於法院調查證據時，知有第一百五十九條第一項不
    得為證據之情形，而未於言詞辯論終結前聲明異議者，視為
    有前項之同意（指同條第一項之同意作為證據）。此乃第一
    百五十九條第一項所容許，得作為證據之例外規定之一。」
    ，及刑事訴訟法第一百五十八條之四規定：「除法律另有規
    定外，實施刑事訴訟程序之公務員因違背法定程序取得之證
    據，其有無證據能力之認定，應審酌人權保障及公共利益之
    均衡維護。」，反面解釋，如果證據非因公務員因違背法定
    程序取得且未有法律特別規定，應認皆有證據能力。查本案
    被告乙○○、選任辯護人、檢察官於言詞辯論終結前，均未
    就卷內證據聲明異議，且審酌卷內證據之取得經過核無違法
    情事，是參照上開最高法院判決要旨及法律規定，卷內所附
    證據皆有證據能力，合先敘明。
二、訊據被告乙○○固坦承曾於上開時、地以前揭電話撥打給告
    訴人丁○○之夫丙○○通話之事實，惟矢口否認有何恐嚇犯
    行，並辯稱：伊之前已經因為打電話的事被另案判決確定了
    ，伊不可能再打一次，當初打這個電話，伊是想找告訴人之
    夫丙○○出來講清楚，看能否用正常的方式來解決，結果講
    沒幾句就掛斷電話了，當時丙○○的對話是很冷漠，伊只是
    理性的希望告訴人處理事情，只有很簡單的二、三句對話，
    丙○○只有問伊要不要告訴丁○○這通電話，伊說應該不用
    ，然後就掛電話，伊沒有恐嚇云云。經查：
（一）被告前揭恐嚇犯行，業據證人即告訴人之夫丙○○證述：
      被告說告訴人跟他先生通姦，要他先生照顧告訴人一輩子
      ，要開一間店給告訴人做生意，伊就問他你是誰，他說你
      只要把這事情告訴告訴人，告訴人就知道是誰，最後對方
      還說叫告訴人出門要小心一點，不然會出事情，當時有轉
      告告訴人，告訴人很害怕，因家中有兩名小孩，怕打電話
      的人真的會做什麼事，所以就去派出所報案等語綦詳（見
      偵字第二二七一○號卷第五頁、他字卷第三三、三四頁、
      偵字第七四五一號卷第二五頁、本院卷第三九頁背面、四
      十頁），而告訴人因接獲惡害通知而心生畏懼之事實，亦
      據告訴人到庭結證：伊覺得這樣的恐嚇，伊很害怕，伊不
      能接受，因為伊出門都要帶小孩，所以才去報警等語詳實
      （見本院卷第三八頁背面），復有告訴人九十四年十月二
      十八日臺北市政府警察局信義分局受理刑事案件報案三聯
      單一紙（見他字卷第四頁）、中華電話股份有限公司臺灣
      北區電信分公司臺北南區營運處九十五年一月十二日北南
      營字第九五Ｃ０七０００一０號函及附件第000000
      00號電話九十四年十月二十八日通聯紀錄（見他字卷第
      二七至二八頁之一）以及本院九十四年度易字第一八一八
      號刑事判決影本在卷可稽（見本院卷第四八至五二頁）。
（二）辯護人雖為被告辯稱：因為當時丙○○與告訴人為配偶關
      係，所以證詞會迴護告訴人而失客觀立場云云，但查丙○○於本院具結作證時，與告訴人已無婚姻關係，然其證詞
      與其在警詢、偵訊中所證仍屬前後一貫，並無任何不可信
      之處，且丙○○當時為被告之通話對象，對通話內容記憶
      自最深刻，復佐以被告所撥打予丙○○之通話時間長達二
      百十四秒之久，有上開通聯紀錄可資勾稽（見他字卷第二
      七至二八頁之一），則丙○○就其與被告通話內容之上開
      證詞，顯非杜撰虛構，且被告辯稱僅簡單通話二、三句對
      話即掛斷電話云云，亦非真實，是被告辯護人僅以丙○○
      曾與告訴人有配偶關係即認其證詞均屬迴護之詞，尚有誤
      會。
（三）被告雖另辯稱：伊撥打電話時在場同事蔡雅惠、甲○○可
      證明伊沒有出言恐嚇云云，並提出蔡雅惠、甲○○之打卡
      記錄以資佐證（見本院卷第十九、二十頁），然被告九十
      四年十月二十八日撥打電話之經過，業據當時同在辦公室
      之證人蔡雅惠證稱：伊只聽到被告打電話給告訴人，但內
      容伊沒聽到，是被告告訴我們他打電話給告訴人，說要跟
      她家人溝通，伊沒有聽到內容等語在卷（見偵字第七四五
      一號卷第九頁），則證人蔡雅惠既證稱沒有聽到通話內容
      ，自無法證明被告當時通話內容為何，而當時同在辦公室
      之證人甲○○雖亦證稱：伊沒有聽到被告跟對方說叫告訴
      人出門小心點，伊從頭到尾都有聽到（通話內容），當時
      被告在講電話時的語氣沒有爭吵也沒有怎樣等語（見偵字
      第七四五一號卷第十頁），然證人甲○○卻又另證稱：電
      話內容是什麼伊已經很糢糊‧‧‧快下班時，我們先進去
      小辦公室，看被告在打電話，我們猜被告應該是打電話給
      告訴人的先生，告訴他告訴人跟盧哥（即被告之夫）發生
      的事情，說盧哥要養告訴人一輩子（見偵字第七四五一號
      卷第十頁）、因為被告之前有跟我們說他跟告訴人的事情
      ，並且當天很生氣的打電話，我們以為他要打給告訴人，
      結果講完電話後，被告才說是打給告訴人的先生（見本院
      卷第四一頁背面），是證人甲○○對被告當時通話對象究
      為告訴人或丙○○既無法辨明，且被告當時通話語氣係平
      和或生氣前後供述不一，是其雖曾證稱被告沒有說過「叫
      告訴人小心點」，卻又隨後自承對通話內容已很糢糊，從
      而證人甲○○之證詞先後矛盾不一，自難採為對被告有利
      之認定，另被告所提出該二證人之打卡記錄，亦僅可證明
      該二證人於被告與丙○○通話時確實在場，亦無從佐證被
      告前開辯解確係真實。
（四）綜上所論，被告所辯，顯為卸責之詞，均非可採，從而本
      件事證明確，被告犯行洵堪認定，應依法論科。
三、查被告行為後，刑法業經立法院通過修正，於九十四年二月
    二日經總統公布修正，並自九十五年七月一日生效（下稱修
    正前刑法）。按行為後法律有變更者，適用行為時之法律，
    但行為後之法律有利於行為人者，適用最有利於行為人之法
    律，修正後刑法第二條第一項定有明文。此條規定乃與刑法
    第一條罪刑法定主義契合，而貫徹法律禁止溯及既往原則，
    係規範行為後法律變更所生新舊法律比較適用之準據法，是
    刑法第二條本身雖經修正，但刑法第二條既屬適用法律之準
    據法，本身尚無比較新舊法之問題，應一律適用裁判時之修
    正後刑法第二條規定以決定適用之刑罰法律，合先敘明。又
    以本次刑法修正之比較新舊法，應就罪刑有關之共犯、未遂
    犯、想像競合犯、牽連犯、連續犯、結合犯，以及累犯加重
    、自首減輕暨其他法定加減原因（如身分加減）與加減例等
    一切情形，綜其全部罪刑之結果而為比較（最高法院九十五
    年五月二十三日九十五年度第八次刑庭會議決議可資參照）
    。經查：
（一）本件被告行為時，依當時罰金罰鍰提高標準條例第一條前
      段規定：「依法律應處罰金、罰鍰者，就其原定數額得提
      高為二倍至十倍」修正前刑法第第三十三條第五款規定：
      「罰金：一元以上」故罰金刑部分最高可罰十倍，最低則
      為銀元一元。至被告行為後公布施行之刑法施行法第一條
      之一規定：「中華民國九十四年一月七日刑法修正施行後
      ，刑法分則編所定罰金之貨幣單位為新臺幣。九十四年一
      月七日刑法修正時，刑法分則編未修正之條文定有罰金者
      ，自九十四年一月七日刑法修正施行後，就其所定數額提
      高為三十倍。但七十二年六月二十六日至九十四年一月七
      日新增或修正之條文，就其所定數額提高為三倍」；且刑
      法第三十三條第五款亦修正為：「主刑之種類：罰金，新
      台幣一千元以上，以百元計算之」。查刑法第三百零五條
      規定，係七十二年六月二十六日前所訂定，故依修正前規
      定折算為新臺幣後，可處罰金金額最高為新臺幣九千元，
      最低為新臺幣三元。若依修正後刑法規定，可罰最高新臺
      幣九千元，最低新臺幣一千元。經比較新、舊法之結果，
      應以被告行為時之舊法對其較為有利。
（二）被告行為時刑法第四十一條第一項前段規定：「犯最重本
      刑為五年以下有期徒刑以下之刑之罪，而受六個月以下有
      期徒刑或拘役之宣告，因身體、教育、職業、家庭之關係
      或其他正當事由，執行顯有困難者，得以一元以上三元以
      下折算一日，易科罰金」，又被告行為時之易科罰金折算
      標準，修正前罰金罰鍰提高標準條例第二條前段（現已刪
      除）規定，就其原定數額提高為一百倍折算一日，則被告
      行為時之易科罰金折算標準，應以銀元一百元、二百元、
      三百元折算一日，經折算為新臺幣後，應以新臺幣三百元
      、六百元、九百元折算一日。惟修正後之刑法第四十一條
      第一項前段則規定：「犯最重本刑為五年以下有期徒刑以
      下之刑之罪，而受六個月以下有期徒刑或拘役之宣告者，
      得以新臺幣一千元、二千元或三千元折算一日，易科罰金
      」，比較修正前後之易科罰金折算標準，以修正前之規定
      ，較有利於被告，則應依刑法第二條第一項前段，適用修
      正前刑法第四十一條第一項前段。
（三）綜上，依整體比較之結果，以舊法對於被告較為有利，爰
      依修正後刑法第二條第一項前段之規定，適用行為時即修
      正前刑法之相關規定、罰金罰鍰提高標準條例第一條前段
      及修正前罰金罰鍰提高標準條例第二條之規定予以處斷。
四、核被告所為，係犯修正前刑法第三百零五條之恐嚇罪。本件
    檢察官移送併案審理部分，與原聲請簡易判決處刑之犯罪事
    實乃係同一，從而本院自得併予審理論究，特予敘明。原審
    認被告罪證明確，適用刑事訴訟法第四百四十九條第一項前
    段、第三項、第四百五十四條第二項，刑法第二條第一項、
    修正前刑法第三百零五條、第四十一條第一項前段，罰金罰
    鍰提高標準條例第一條前段，修正前罰金罰鍰提高標準條例
    第二條，量處被告有期徒刑三月，並諭知易科罰金折算標準
    以銀元三百元折算一日，經核認事用法，並無違誤，量刑亦
    屬妥當。被告上訴意旨猶執陳詞否認犯罪，為無理由，應予
    駁回。
據上論斷，應依刑事訴訟法第四百五十五條之一第一項、第三項
、第三百六十八條，判決如主文。
本案經檢察官戴文亮到庭執行職務。
中    華    民    國   九十五    年   十  月  三十一  日
                  刑事第十四庭審判長法  官  宋松璟
                                    法  官  李家慧
                                    法  官  劉煌基
以上正本證明與原本無異。
本件不得上訴。
                                    書記官  陳豪達
中    華    民    國   九十五    年   十  月  三十一  日


司法院資訊處製作；財團法人民間司法改革基金會備份。
